【裁判字號】    97,易,1983
【裁判日期】    980213
【裁判案由】    違反毒品危害防制條例
【裁判全文】
臺灣彰化地方法院刑事判決              97年度易字第1983號
公  訴  人  臺灣彰化地方法院檢察署檢察官
被      告  甲○○
上列被告因違反毒品危害防制條例案件，經檢察官提起公訴（97
年度偵字第9719號），本院判決如下：
    主  文
甲○○持有第一級毒品，累犯，處有期徒刑陸月，如易科罰金，
以新臺幣壹仟元折算壹日。扣案之第一級毒品海洛因柒包（合計
淨重肆點陸公克，空包裝總重貳點玖柒公克，純度百分之貳拾
點伍柒，純質淨重壹點零玖公克）、第一級毒品海洛因貳包（
合計淨重零點柒捌公克，空包裝總重零點柒壹公克），均沒收銷
燬之。
    犯罪事實
一、甲○○曾於民國89年間因違反槍砲彈藥刀械管制條例案件，
    經本院以89年度訴字第59號刑事判決判處有期徒刑6 年，經
    上訴由臺灣高等法院臺中分院以89年度上訴字第855 號刑事
    判決撤銷原審判決，改判處有期徒刑6 年確定，並於94年6
    月23日因縮短刑期假釋出監並付保護管束，於95年11月5 日
    保護管束期滿視為執行完畢。詎其不知悔改，明知海洛因業
    經公告為毒品危害防制條例第2 條第2 項第1 款所列管之第
    1 級毒品，不得非法持有，竟於97年8 月15日下午3 時許，
    在彰化縣永靖鄉○○路旁之某產業道路處，向真實姓名、年
    籍均不詳之綽號「小毛」之成年男子，購入第1 級毒品海洛
    因7 包（合計淨重4.63公克，空包裝總重2.97公克，純度23
    .57 ％，純質淨重1.09公克）、第1 級毒品海洛因2 包（合
    計淨重0.78公克，空包裝總重0.71公克），共計9 包，隨即
    非法持有前揭海洛因，準備供己施用。嗣經警方於97年8 月
    23日凌晨零時20分，在設於彰化縣田尾鄉○○路○段362 號
    「世紀便利商店」內臨檢查獲，並扣得其前揭持有之第1 級
    毒品海洛因7 包（合計淨重4.63公克，空包裝總重2.97公克
    ，純度23.57 ％，純質淨重1.09公克）、第1 級毒品海洛因
    2 包（合計淨重0.78公克，空包裝總重0.71公克），共計9
    包，始知上情。
二、案經彰化縣警察局北斗分局報請臺灣彰化地方法院檢察署檢
    察官偵查起訴。
    理  由
一、以下本案所引用被告以外之人於審判外之言詞或書面陳述，
    而不符合刑事訴訟法第159 條之1 至第159 條之4 之規定者
    ，均經本院於審理時當庭直接提示而為合法之調查，檢察官
    及被告均同意作為證據，本院審酌前開證據作成或取得之狀
    況，均無非法或不當取證之情事，亦無顯不可信之情況，故
    認為適當而均得作為證據。是前開證據，依刑事訴訟法第15
    9 條之5 之規定，均具有證據能力，先予敘明。
二、上揭犯罪事實，業據被告甲○○於警詢、偵訊及本院審理中
    （參見本院98年2 月11日審判筆錄）均坦承不諱，並有扣案
    物品照片1 紙（參見臺灣彰化地方法院檢察署97年度毒偵字
    第3540號偵查卷宗第21頁）附卷可參，核屬相符；而扣案之
    粉末7 包（合計淨重4.63公克，空包裝總重2.97公克，純度
    23.57 ％，純質淨重1.09公克）、2 包（合計淨重0.78公克
    ，空包裝總重0.71公克），經警方送請法務部調查局濫用藥
    物實驗室鑑定結果認為均含有第1 級毒品海洛因成份等情，
    此有該室97年9 月23日調科壹字第09723038180 號鑑定書1
    紙（參見同上偵查卷宗第28頁）附卷可稽。是依上開說明，
    被告前開自白核與事證相符，足可採信。本案事證明確，被
    告犯行應堪認定。
三、查海洛因係毒品危害防制條例第2 條第2 項第1 款所規定之
    第1 級毒品。核被告所為，係犯毒品危害防制條例第11條第
    1 項持有第1 級毒品罪。另按持有第1 級毒品者，處3 年以
    下有期徒刑、拘役或新臺幣5 萬元以下罰金；持有毒品達一
    定數量者，加重其刑二分之一，其標準由行政院定之，毒品
    危害防制條例第11條第1 項、第4 項分別定有明文；又按持
    有第1 級毒品淨重達5 公克以上者，加重其刑二分之一，轉
    讓持有毒品加重其刑之數量標準第2 條第1 項第1 款亦定有
    明文。至依行政院公布之轉讓持有毒品加重其刑之數量標準
    第2 條第2 項之規定：「前項所稱淨重，指除去包裝後之毒
    品重量」，非指所謂之純質淨重而言（最高法院96年度臺上
    字第1018號判決要旨參照）。本案被告持有之第1 級毒品海
    洛因9 包（合計淨重5.41公克），已如前述，已逾淨重5 公
    克，自應依上開規定加重其刑。另查，被告曾於89年間因違
    反槍砲彈藥刀械管制條例案件，經本院以89年度訴字第59號
    刑事判決判處有期徒刑6 年，經上訴由臺灣高等法院臺中分
    院以89年度上訴字第855 號刑事判決撤銷原審判決，改判處
    有期徒刑6 年確定，並於94年6 月23日因縮短刑期假釋出監
    並付保護管束，於95年11月5 日保護管束期滿視為執行完畢
    等情，此有臺灣高等法院被告前案紀錄表、臺灣彰化地方法
    院檢察署刑案資料查註紀錄表各1 份存卷可考，其於5 年內
    故意再犯本案有期徒刑以上之罪，應依刑法第47條第1 項之
    規定，論以累犯，並遞加重其刑。爰審酌被告持有第1 級毒
    品海洛因9 包，且無視於政府所推動之禁毒保健政策，並可
    能進一步危及社會正常秩序，雖應受有相當程度之刑事非難
    ，惟查無被告有以前揭毒品從事不法活動等一切情狀，酌情
    量處如主文所示之刑，並諭知易科罰金之折算標準，以資懲
    儆。
四、又毒品危害防制條例第18條第1 項前段之規定，乃刑法第38
    條第1 項第1 款之特別規定，此所稱查獲之毒品，係指有罪
    判決書於事實欄內，已經認定為被告有罪事實之毒品，即足
    當之，不以仍屬於被告所有者為限（最高法院92年度臺非字
    第297 號裁判要旨參照）。經查，扣案之前揭粉末7 包（合
    計淨重4.63公克，空包裝總重2.97公克，純度23.57 ％，純
    質淨重1.09公克）、2 包（合計淨重0.78公克，空包裝總重
    0.71公克）均係屬第1 級毒品海洛因，已如前述，且該包裝
    海洛因之塑膠袋均會有極微量海洛因殘留，業已無法與毒品
    析離，亦經法務部調查局以93年3 月19日調科壹字第093001
    13060 號函釋明確，均屬違禁物，不問是否屬於犯人所有與
    否，依毒品危害防制條例第18條第1 項前段規定，併予宣告
    沒收銷燬之。又鑑定耗損之毒品，既已滅失，即無庸併予宣
    告沒收銷燬，附此敘明。
據上論斷，應依刑事訴訟法第299 條第1 項前段，毒品危害防制
條例第11條第1 項、第4 項、第18條第1 項前段，轉讓持有毒品
加重其刑之數量標準第2 條第1 項第1 款，刑法第11條前段、第
47條第1 項、第41條第1 項前段，判決如主文。
本案經檢察官謝雨青到庭執行職務。
中    華    民    國    98    年    2     月    13    日
                         刑事第八庭   法  官  唐中興
以上證明與原本無異。
如不服本判決應於收受判決後10日內向本院提出上訴書狀，並應
敘述具體理由；其未敘述上訴理由者，應於上訴期間屆滿後20日
內向本院補提理由書（均須按他造當事人之人數附繕本）「切勿
逕送上級法院」。
中    華    民    國    98    年    2     月    13    日
                                      書記官  吳政
【附錄本案判決論罪科刑法條全文】：
毒品危害防制條例第11條
持有第1 級毒品者，處3 年以下有期徒刑、拘役或新臺幣5 萬元
以下罰金。
持有第2 級毒品者，處2 年以下有期徒刑、拘役或新臺幣3 萬元
以下罰金。
持有專供製造或施用第1 、2 級毒品之器具者，處1 年以下有期
徒刑、拘役或新臺幣1萬元以下罰金。
持有毒品達一定數量者，加重其刑至2 分之1 ，其標準由行政院
定之。
轉讓持有毒品加重其刑之數量標準第2 條
轉讓、持有毒品達一定數量者，加重其刑至二分之一，其標準如
下：
一第1級毒品：淨重5公克以上。
二第2級毒品：淨重10公克以上。
三第3級毒品：淨重20公克以上。
四第4級毒品：淨重20公克以上。
前項所稱淨重，指除去包裝後之毒品重量。


司法院資訊處製作；財團法人民間司法改革基金會備份。
